臺灣高雄地方法院民事判決　　　　　　　93年度訴字第2250號
原　　　告　乙○○
訴訟代理人　李文禎律師
　　　　　　黃如流律師
複　代理人　黃小舫律師
被　　　告　甲○○
　　　　　　　　　　　　號1樓.
訴訟代理人　丁○○
當事人間請求損害賠償事件，本院於民國94年11月28日言詞辯論
終結，判決如下：
  主  文
被告應給付原告新台幣壹佰壹拾萬貳仟零貳拾捌元，及自民國九
十三年八月五日起至清償日止，按年息百分之五計算之利息。
原告其餘之訴駁回。
訴訟費用由被告負擔十分之三，餘由原告負擔。
本判決第一項於原告以新台幣參拾陸萬捌仟元供擔保後，得假執
行；但被告如以新台幣壹佰壹拾萬貳仟零貳拾捌元為原告預供擔
保後，得免為假執行。
原告其餘假執行之聲請駁回。
  事實及理由
一、原告主張：伊於民國92年11月21日駕駛車號VQH －685 號機
    車，沿高雄縣鳳山市○○○路由南向北方向行駛，行經五甲
    二路與臨海路口，適有被告駕駛9T－0329號汽車，沿南京路
    由北往南方向行駛，行經南京路、五甲二路與臨海路三岔路
    口，因闖紅燈，撞及伊所駕機車，致伊左側脛腓骨開放性骨
    折併軟組織缺損。伊因上開車禍支出醫藥費新台幣（下同）
    22,854元，柺杖費用398 元，就診車資18,270元，由親屬看
    護2 年，以每日2,000 元計算，受有相當於看護費之損失
    160 萬6 千元。且因2 年無法工作，以每月所得49,5 00 元
    計算，合計損失118 萬8 千元，另精神上受有莫大痛苦，請
    求50萬元之精神慰撫金，共計3,335,522 元，爰依民法第
    184 條第1 項、第193 條、第195 條第1 項之規定起訴等語
    。並聲明：(一)被告應給付被原告3,335,52 2元，及其中15 0
    萬元自起訴狀繕本送達翌日起，其餘1,83 5,522元自94年11
    月29日起，均至清償日止，按年息5%計算之利息。(二)願供擔
    保，請准宣告假執行。
二、被告則以：伊依號誌行經上開路口，就車禍之發生並無過失
    ，本件車禍是原告闖紅燈所致，且原告車禍後並非無法工作
    ，亦無超過1 年看護費用之損失，其請求精神慰撫金50萬元
    ，顯然過高，應予酌減等語，資為抗辯。並聲明：(一)原告之
    訴駁回。(二)如受不利判決，願供擔保免為假執行。
三、兩造不爭執及爭執事項如下：
(一)、不爭執事項：
  1.原告於92年11月21日駕駛車號VQH－685號機車沿高雄縣鳳山
    市○○○路，由南向北方向行駛，行經五甲二路與臨海路口
    ，適有被告駕駛9T－0329號汽車，沿南京路由北往南方向行
    駛，行經南京路、五甲二路與臨海路三岔路口，二車於上開
    路口擦撞，造成原告左側脛腓骨開放性骨折併軟組織缺損。
    上開傷害預計94年11月可康復，骨骼癒合前宜避免搬運或駕
    駛工作。
  2.原告支出必要之醫藥費用22,854元，增加生活需要之柺杖費
    398 元、就診車資18,270元，由母親林江足、兄長林宗泰看
    護，必要之看護期間至少1 年，原告目前需持雙拐輔助行走
    ，已領取泰安產物保險股份有限公司支付之強制汽車責任保
    險金77,733元。
  3.原告高中畢業、車禍前擔任搬運工及駕駛，月入約5 萬元，
    無其他財產；被告高職畢業，目前無業，92年度有財產9 筆
    （房屋2 筆、田賦5 筆、土地1 筆、汽車1 部），總額3,51
    3,525元。
(二)、爭執之事項：
  1.被告就車禍之發生是否有過失？
  2.原告得請求賠償之金額若干？
  3.本件車禍之發生，原告是否與有過失？
四、原告主張其於92年11月21日駕駛車號VQH －685 號機車沿高
    雄縣鳳山市○○○路，由南向北行駛，行經五甲二路與臨海
    路口，適有被告駕駛懸掛9T－0329號車牌汽車，沿南京路由
    北往南行駛，行經南京路、五甲二路與臨海路三岔路口，上
    開二車於上開路口發生擦撞，致原告左側脛腓骨開放性骨折
    併軟組織缺損等情，除有道路交通事故現場圖、道路交通事
    故調查報告表、道路交通事故現場蒐證相片、國軍高雄總醫
    院診斷證明書附卷（見本院高雄簡易庭卷第8 頁、本院訴字
    卷第94至100 頁）可稽，復為被告所不爭執，堪信為真實。
    原告另主張被告就車禍之發生有過失，而為被告所否認。按
    汽車行駛時，駕駛人應注意車前狀況，並隨時採取必要之安
    全措施，道路交通安全規則第94條第3 項定有明文，此為一
    般駕駛人應注意並確實遵守之事項，被告既領有駕駛執照（
    見本院卷訴字卷第181 頁）自應知之甚詳，而於上揭時地駕
    駛車輛本應注意上揭規定。查車禍當時肇事路段路口天候晴
    、日間自然光線、柏油路面、乾燥、無缺陷、無障礙物、視
    距良好，並無不能注意之情事，此有上開道路交通事故現場
    圖、報告表、現場照片可按。被告駕車行經上開路口，應能
    注意前方原告機車駛來，乃竟疏於注意，貿然通過該路口，
    以致閃煞不及，而肇致本件車禍，足認被告確未盡其前開注
    意義務，而有過失。至兩造互指對造闖越紅燈乙節，證人即
    原告女友丙○○固證稱：當天其坐在機車後座，到達路口號
    誌是紅燈，原告停等紅燈，待路口變成綠燈才通過，原告車
    騎很慢，通過路口聽到原告大喊一聲慘了，就被被告之汽車
    撞上等語（見本院訴字卷第18頁）；證人即被告配偶吳簡秀
    花固證稱：當時被告汽車前方有一部大客車要左轉，路口是
    綠燈，被告有等大客車左轉後再直行，直行車道對面路口還
    是綠燈等語（見本院訴字卷第124 頁），另證人即被告孫女
    蘇意涵證稱：當時被告開車載其上學，車禍前被告行車方向
    之燈號為綠燈等語（見本院訴字卷第164 頁）。然上開證人
    與兩造間各有好友或親屬之利害關係，其等證詞難免有迴護
    、偏頗一方之虞，所言尚難輕信，是兩造互指對造闖越紅燈
    ，不足採為各自有利之證據。
五、按因故意或過失，不法侵害他人之權利者，負損害賠償責任
    ；不法侵害他人之身體或健康者，對於被害人因此喪失或減
    少勞動能力或增加生活上之需要時，應負損害賠償責任；不
    法侵害他人之身體、健康、名譽、自由、信用、隱私、貞操
    ，或不法侵害其他人格法益而情節重大者，被害人雖非財產
    上之損害，亦得請求賠償相當之金額，民法第184 條第1 項
    前段、第193 條第1 項、第195 條第1 項前段分別定有明文
    。本件被告就事故發生，因未注意車前狀況並隨時採取必要
    安全措施而有過失，並致原告身體受有損害，已認定如前，
    則原告依據侵權行為之法律關係，請求被告賠償其損害，即
    屬有據。茲就原告請求損害賠償之項目、金額，分別審酌如
    下：
(一)、醫療、藥品、柺杖費用及就診車資部分：
    原告主張車禍支出必要之醫療費用22,854元，購買柺杖費用
    398 元，支出必要之就診車資18,270元等語，除有統一發票
    14 張 、車資證明單28張及醫療費用收據36張附卷可憑（見
    本院卷第23至66頁），復為被告所不爭執，堪信為真實。故
    原告請求被告給付41,522元【計算式：22,854＋398 ＋18,2
    70＝41,522】，洵屬有據。
(二)、看護費用部分：
  1.原告主張因本件傷害，自92年11月21日起由母親林江足、兄
    長林宗泰看護2 年，每日以2 千元計算，看護費共160 萬6
    千元等語，被告則抗辯必要之看護期間以1 年為限等語。按
    親屬照顧被害人之起居，固係出於親情，但親屬看護所付出
    之勞力，並非不能評價為金錢，只因兩者身分關係密切而免
    除支付義務，此種親屬基於身分關係之恩惠，自不能加惠於
    加害人，故應衡量及比照僱用職業護士看護情形，認被害人
    受有相當看護費之損害，得向加害人求償（最高法院93年度
    台上字第472 號判決參照）。查原告於92年11月21日因本件
    車禍造成左側脛腓骨開放性骨折併軟組織缺損等傷害，於92
    年11月21日起至同年12月22日止，在國軍高雄總醫院住院治
    療，住院期間白天由母親林江足看護，晚上由兄長林宗泰看
    護，出院後亦同，自92年11月至93年11月為必要之看護期間
    等情，業經林將足、林宗泰證述在案，並有住院收據附卷（
    見本院訴字卷第41、85、86頁）可稽，且為被告所表示不爭
    執，堪信為真實。
  2.至原告請求逾1 年期間之看護費部分，被告否認其必要性。
    經本院函詢國軍高雄總醫院，查明原告所需看護照料之期間
    為何？該院函覆稱原告因上開傷害，看護照料之期間自92年
    11月至93年11月約1 年，有國軍高雄總醫院93年12月21日醫
    慈0930007072號函附卷可稽（見本院訴字卷第79頁），是原
    告必要之看護期間為1 年，應可認定。又職業看護費用24小
    時為2 千元，12小時為1 千元，有高雄縣病患家事服務職業
    工會93年12月20日高縣病患工字第367 號函附卷可佐（見本
    院訴字卷第78頁），且為兩造所不爭執。本院認家屬看護費
    用以上開標準計算，尚稱合理，故原告請求看護費73萬元部
    分【計算式：2,000 元×365 天＝730, 000元】，應屬有據
    ，逾此部分之請求，無看護之必要，尚難採取。
(三)、工作損失部分：
  1.原告主張受傷前任職坤懋企業有限公司（下稱坤懋公司）及
    正記傢俱行，分別擔任操作車床及搬運傢俱兼駕駛之工作，
    每月收入合計49,500元，因受傷2 年無法工作，受有工作損
    失118 萬8 千元等語，並提出薪資證明及服務證明書為證（
    見高雄簡易庭卷第10、11頁），被告則抗辯原告無不能工作
    之情。經本院函詢國軍高雄總醫院，查明原告因上開傷害何
    時可完全康復？及骨骼癒合前可否從事搬運或駕駛之工作？
    該醫院函覆：「‧‧二、骨骼之傷勢約至九十四年十一月可
    康復。‧‧四、骨骼癒合前宜避免搬運或駕駛工作。」，有
    上開國軍高雄總醫院93年12月21日醫慈0930007072號函附卷
    可稽（見本院訴字卷第79頁），復為被告所不爭執。又證人
    即正記傢俱行負責人沈廷傑之配偶劉恒妙證稱：原告在正記
    傢俱行工作有7 、8 年，每天晚上工作約4 小時，擔任搬運
    傢俱及駕駛工作，月薪大約2 萬元，星期假日也會過來幫忙
    ，車禍受傷後至今尚未回去上班等語。且證人即坤懋公司員
    工李忠台證稱：其在坤懋公司任職約6 年，負責發放員工薪
    水，原告於93年5 、6 月間前來上班，擔任操作車床、銑床
    工作，上班時間為上午8 時至下午5 時，月薪約3 萬元，原
    告尚走路不太方便，尚未回公司上班等語（見本院訴字卷第
    107 、108 、130 、131 頁）。且原告另主張其於坤懋公司
    操作車床前，需先徒手將大小、重量不一之金屬物品搬運至
    車床上，再操作機器等情，為被告所不爭執（見本院卷第19
    0 頁），亦堪信為真實。是原告主張車禍後2 年期間無法從
    事原來工作，應可採信，其請求工作損失118 萬8 千元【計
    算式：49,500元×12月×2 年＝1,188,000 元】，核屬有據
    ，堪予採取。
(四)、非財產上損害賠償部分：
    原告主張其因被告駕駛汽車撞擊，致受有左側脛腓骨開放性
    骨折併軟組織缺損等傷害，精神上甚感痛苦，故其請求被告
    賠償慰撫金，洵屬有據。查原告高中畢業、車禍前擔任搬運
    工及駕駛，月入約5 萬元，無其他財產；被告高職畢業，目
    前無業，92年度有財產9 筆（房屋2 筆、田賦5 筆、土地1
    筆、汽車1 部），總額3,513,52 5元，有本院依職權調閱之
    稅務電子閘門財產所得調件明細表（見本院訴字卷第112 至
    116 頁）可憑，復為兩造所不爭執，堪信為真實。經斟酌其
    身分、地位、經濟能力，及原告受傷程度與所受精神痛苦等
    一切情狀，認原告請求50萬元慰撫金，尚嫌過高，應酌減為
    40萬元，逾此部分之請求，不應准許。
(五)、綜上，原告請求醫療費用22,854元、增加生活需要之柺杖費
    398 元、就診車資18,270元、看護費73萬元、工作損失118
    萬8 千元、慰撫金40萬元，合計2,359,522 元【計算式：22
    ,854 ＋398＋18,270＋730,000 ＋1,188,000 ＋400,000 ＝
    2,359,522 】，為有理由，應予准許，逾此部分之請求，為
    無理由，不應准許。
六、按損害之發生或擴大，被害人與有過失者，法院得減輕賠償
    金額或免除之，民法第217 條第1 項定有明文。又按汽車行
    駛時，駕駛人應注意車前狀況，並隨時採取必要之安全措施
    ，道路交通安全規則第94條第3 項定有明文。此為一般駕駛
    人應注意並確實遵守之事項，原告既領有駕駛執照（見本院
    訴字卷第159 頁）自應知之甚詳。本件原告於上揭時地駕駛
    車輛本應注意上揭規定，而車禍當時肇事路段路口天候晴、
    日間自然光線、柏油路面、乾燥、無缺陷、無障礙物、視距
    良好，並無不能注意之情事，此有上開道路交通事故現場圖
    、報告表、現場照片可按。查原告自承：伊行駛到路口時前
    方有一大客車要左轉，伊視線被大客車擋住，看不到交通號
    誌，等到大客車左轉後伊以10到15公里時速行駛，有看到被
    告之汽車行駛過來，伊機車就停住，然後被告汽車就撞上來
    等語（見本院訴字卷第150 、151 頁）。是依原告所言，其
    駕車行經上開路口，因前方有大客車阻擋視線，未能看見交
    通號誌，則其於大客車轉後，欲行駛前，以其所稱時速10至
    15公里之速度前進，應可看見被告汽車駛來，可採取必要之
    措施，避免車禍之發生，乃竟疏於注意車前狀況，貿然通過
    該路口，以致閃避不及，而肇致本件車禍，其與有過失甚明
    。本院斟酌兩造行車均未注意車前狀況，並隨時採取必要之
    安全措施，認兩造之過失各半，應減被告50% 之賠償金額，
    則原告因本件交通事故得請求上訴人賠償之金額為1,179,76
    1 元【計算式：2,359,522 ×50% ＝1,179,761 】。
七、又強制汽車責任保險法業於94年2 月5 日修正，而本件事故
    發生於92年11月21日，自應適用修正前強制汽車責任保險法
    之規定。按保險人依本法規定給付之保險金，視為加害人或
    被保險人損害賠償金額之一部分；加害人或被保險人受賠償
    請求時，得扣除之，修正前強制汽車責任保險法第30條定有
    明文。查原告因本件車禍領取泰安產物保險股份有限公司支
    付之強制汽車責任保險金77,733元，有原告提出其存摺附卷
    可佐（見本院訴字卷第196 頁），亦為被告所不爭執，堪信
    為真實，被告主張自損害額中扣除，自屬有據。從而，原告
    請求被告給付之金額在1,102,028 元【計算式：1,179,761
    －77,733＝1,102,028 】本息之範圍內，為有理由，應予准
    許，逾此範圍之請求，則屬無據，應予駁回。
八、綜上所述，原告依侵權行為之法律關係，請求被告給付1,10
    2,028 元，及自起訴狀繕本送達翌日即93年8 月5 日起至清
    償日止，按週年利率5%計算之法定遲延利息部分，為有理由
    ，應予准許。逾此所為請求，為無理由，應予駁回。兩造陳
    明願供擔保，聲請宣告假執行，或免為假執行，經核原告勝
    訴部分，合於法律之規定，爰分別酌定相當之擔保金額宣告
    之；至原告敗訴部分，其假執行之聲請，因訴之駁回而失所
    依附，不予准許。本件事證已臻明確，兩造其餘主張及舉證
    ，於判決結果不生影響，故不予一一論述，併此敘明。
九、結論：本件原告之訴，一部有理由，一部無理由，依民事訴
    訟法第79條、第390條第2項、第392條第2項，判決如主文。
中　　華　　民　　國　  94  　年　　12　　月　  12  　日
                  民事第五庭審判長法官  魏式璧
                            法    　官  吳俊龍
                            法      官  方錦源
正本係照原本作成。
如對本判決上訴，須於判決送達後20日內向本院提出上訴狀。
中　　華　　民　　國　  94 　 年　　12　　月　　12　　日
                                書記官　邱靜銘
